【裁判字號】    97,訴,3383
【裁判日期】    971031
【裁判案由】    毒品危害防制條例
【裁判全文】
臺灣板橋地方法院刑事判決              97年度訴字第3383號
公  訴  人  臺灣板橋地方法院檢察署檢察官
被      告  甲○○
上列被告因違反毒品危害防制條例案件，經檢察官提起公訴（97
年度毒偵字第5264號），本院依簡式審判程序，判決如下：
    主  文
甲○○施用第一級毒品，累犯，處有期徒刑捌月，扣案之海洛因
壹包（驗餘淨重零點壹捌零公克）沒收銷燬之，包裝上開海洛
因之外包裝袋壹只沒收；又施用第二級毒品，累犯，處有期徒刑
柒月；應執行有期徒刑壹年壹月，扣案之海洛因壹包（驗餘淨重
零點壹捌零公克）沒收銷燬之，包裝上開海洛因之外包裝袋壹
只沒收。
    事  實
一、甲○○：(一)於民國89年間，因施用毒品案件，經本院以89年
    度毒聲字第616 號裁定送觀察、勒戒後，認有繼續施用毒品
    傾向，經本院以89年度毒聲字第1301號裁定令入戒治處所施
    以強制戒治，復經本院以89年度毒聲字第5233號裁定停止戒
    治，於89年9 月26日停止戒治出所，所餘期間交付保護管束
    ，於90年2 月16日保護管束期滿，強制戒治視為執行完畢；
    此部分施用毒品犯行，並經臺灣高等法院以89年度上易字第
    2582號判決分別判處有期徒刑6 月、7 月，應執行有期徒刑
    1 年確定，送監執行於91年5 月31日縮刑期滿執行完畢；(二)
    於92年間，因竊盜案件，經本院以92年度易緝字第224 號判
    決判處有期徒刑5 月，經臺灣高等法院以93年度上易字第18
    9 號判決駁回上訴確定；(三)於93年間，因偽造文書案件，經
    本院以93年度簡字第5286號判決判處有期徒刑3 月確定；(四)
    於同年間，因竊盜案件，經本院以93年度簡字第1739號判決
    判處有期徒刑6 月確定；上開(二)至(四)所示之三罪刑，復經本
    院以94年度聲字第557 號裁定定應執行有期徒刑1 年確定；
    (五)於前開(一)所示之強制戒治執行完畢釋放後5 年內之93年間
    ，再犯施用毒品案件，經臺灣高等法院以94年度上易字第92
    0 號判決判處有期徒刑5 月確定；(六)於上揭(五)所示之施用毒
    品犯行後5 年內之94年間，因三犯施用毒品案件，經本院以
    94年度訴字第1208號判決判處有期徒刑7 月確定；(七)於95年
    間，因竊盜案件，經本院以95年度易字第276 號判決判處有
    期徒刑1 年確定，上開(五)至(七)所示之三罪刑，復經本院以96
    年度聲減字第280 號裁定依序減為有期徒刑2 月又15日、3
    月又15日、6 月，應執行有期徒刑11月確定，並連同前開(二)
    至(四)所示之數罪刑，送監接續執行於96年8 月9 日縮刑期滿
    執行完畢；(八)於97年間，因竊盜案件，經本院以97年度簡字
    第2516號判決判處有期徒刑6 月確定（尚未執行）；(九)於前
    揭(六)所示之施用毒品犯行後5 年內之97年間，因四犯施用毒
    品案件，經臺灣新竹地方法院以97年度竹簡字第370 號判決
    判處有期徒刑5 月確定（尚未執行）；(十)於前揭(九)所示之施
    用毒品犯行後5 年內之同年間，因五犯施用毒品案件，經本
    院以97年度簡字第2899號判決判處有期徒刑5 月確定；(十一)於
    同年間，因竊盜案件，經本院以97年度簡字第3102號判決判
    處有期徒刑6 月確定，上開(十)、(十一)所示之二罪刑，復經本院
    以97年度聲字第3047號裁定定應執行有期徒刑9 月確定（尚
    未執行）。詎其猶不知悔改，於上開(十)所示之五犯施用毒品
    犯行後5 年內，復分別基於施用第一級毒品海洛因、第二級
    毒品甲基安非他命之犯意，於97年4 月19日10時許，在其位
    於臺北縣樹林市○○路○ 段368 號4 樓之住處，將第一級毒
    品海洛因摻入香菸內點燃吸食之方式（起訴書誤繕係將海洛
    因摻入水中，以針筒施打之方式），再將第二級毒品甲基安
    非他命置於吸食器上，用火燒烤吸聞所生煙霧之方式，分別
    施用第一級毒品海洛因、第二級毒品甲基安非他命各1 次；
    旋於翌日（即96年4 月20日）5 時許，在臺北縣中和市○○
    路116 巷口為警查獲，並扣得其所有而供其施用之海洛因1
    包（驗餘淨重0.1380公克），且經採集其尿液送驗，始悉上
    情。
二、案經臺北縣政府警察局中和分局報請臺灣板橋地方法院檢察
    署檢察官偵查起訴。
    理  由
一、本案被告甲○○所犯係死刑、無期徒刑、最輕本刑為3 年以
    上有期徒刑或高等法院管轄第一審案件以外之罪，其於準備
    程序中就被訴事實為有罪之陳述，經本院告知簡式審判程序
    之旨，並聽取檢察官、被告之意見後，經合議庭裁定由受命
    法官獨任進行簡式審判程序，合先敘明。
二、上揭犯罪事實，業據被告於本院審理時坦承不諱，且被告為
    警查獲後所排放之尿液，經採樣送請臺灣檢驗科技股份有限
    公司，先以EIA 酵素免疫分析法初步檢驗，再以GC/MS 氣相
    層析質譜儀法確認檢驗，均呈嗎啡及甲基安非他命陽性反應
    之情，有該公司97年5 月9 日濫用藥物檢驗報告1 紙在卷足
    參（見偵查卷第34頁），此外，並有被告所有而供其施用第
    一級毒品所用之海洛因1 包（驗餘淨重0.1380公克）扣案可
    資佐證，而前開扣案之海洛因，經送請交通部民用航空局航
    空醫務中心鑑定，確含第一級毒品海洛因成分，淨重0.1400
    公克，取樣0.0020公克，餘重0.1380公克之情，有該中心97
    年5 月6 日航藥鑑字第0972380 號鑑定書1 紙佐卷可考（見
    偵查卷第33頁），足認被告自白與事實相符，堪以採信。
三、按毒品危害防制條例係於92年7 月9 日修正公布，自93年1
    月9 日施行，其中第20條、第23條將施用毒品之刑事處遇程
    序，區分為「初犯」及「5 年內再犯」、「5 年後再犯」。
    依其立法理由之說明：「初犯」，經觀察、勒戒或強制戒治
    後，應為不起訴處分或不付審理之裁定；經觀察、勒戒或強
    制戒治執行完畢釋放後，「5 年內再犯」者，因其再犯率甚
    高，原實施之觀察、勒戒及強制戒治既已無法收其實效，爰
    依法追訴或裁定交付審理。至於經觀察、勒戒或強制戒治執
    行完畢釋放後，「5 年後再犯」者，前所實施之觀察、勒戒
    或強制戒治已足以遮斷其施用毒品之毒癮，為期自新及協助
    其斷除毒癮，仍適用「初犯」規定，先經觀察、勒戒或強制
    戒治之程序。從而依修正後之規定，僅限於「初犯」及「5
    年後再犯」二種情形，始應先經觀察、勒戒或強制戒治程序
    。倘被告於5 年內已再犯，經依法追訴處罰，縱其第三次（
    或第三次以上）再度施用毒品之時間，在初犯經觀察、勒戒
    或強制戒治執行完畢釋放5 年以後，已不合於「5 年後再犯
    」之規定，且因已於「5 年內再犯」，顯見其再犯率甚高，
    原實施觀察、勒戒或強制戒治，已無法收其實效，即應依該
    條例第10條處罰（最高法院95年第7 次刑事庭會議決定要旨
    可參）。查被告有如事實一之(一)、(五)、(六)、(九)、(十)所示之強
    制戒治執行完畢及於該強制戒治執行完畢5 年內再犯、三犯
    、四犯、五犯施用毒品，經法院判處罪刑確定等情，有臺灣
    高等法院被告前案紀錄表在卷可稽，被告既曾於強制戒治執
    行完畢釋放後「5 年內再犯、三犯、四犯、五犯」施用毒品
    犯行，且經法院判處罪刑確定，又六犯本案施用第一、二級
    毒品之犯行，自非屬毒品危害防制條第20條第3 項所定「5
    年後再犯」之情形。是被告於5 年後六犯本案施用第一、二
    級毒品之罪，事證明確，應依法論科。
四、查海洛因、甲基安非他命係毒品危害防制條例第2 條第2 項
    第1 款、第2 款所稱之第一、二級毒品。核被告施用第一級
    毒品海洛因、第二級毒品甲基安非他命之行為，係犯同條例
    第10條第1 項之施用第一級毒品罪及同條第2 項之施用第二
    級毒品罪。查被告係將第一級毒品海洛因摻入香菸內點燃吸
    食之方式，施用第一級毒品海洛因之情，業據被告於警詢及
    本院審理時供明在卷，是起訴書記載被告係將海洛因摻入水
    中，以針筒施打之方式，施用第一級毒品海洛因部分，尚有
    誤會，應予更正。被告施用第一、二級毒品前後，分別持有
    第一、二級毒品之低度行為，皆為施用之高度行為所吸收，
    均不另論罪。又被告有如事實一之(二)至(七)所示之犯罪科刑及
    執行情形，有臺灣高等法院被告前案紀錄表在卷可稽，其於
    上開有期徒刑執行完畢後5 年內，故意再犯本案有期徒刑以
    上之二罪，均為累犯，皆應依刑法第47條第1 項之規定，加
    重其刑。被告所犯上開二罪間，犯意各別，罪名互異，應分
    論併罰。爰審酌被告前因施用毒品，獲得不起訴處分之寬典
    ，並經法院判處罪刑，仍無法戒絕毒癮，再次漠視法令禁制
    而犯本罪，惟其施用毒品所生危害，實以自戕身心健康為主
    ，對於他人生命、身體、財產等法益，尚無明顯而重大之實
    害，兼衡其犯罪後坦承犯罪，已知悔悟等一切情狀，量處如
    主文所示之刑，以示懲儆。
五、扣案之海洛因1 包（驗餘淨重0.1380公克），係查獲之第一
    級毒品，不問是否屬於被告所有，應依毒品危害防制條例第
    18條第1 項前段之規定，沒收銷燬之。又包裝上開海洛因之
    外包裝袋1 只（並非不可與毒品分離，係用於包裹毒品，防
    止其裸露、潮濕，便於攜帶施用），係被告所有而供其施用
    第一級毒品所用之物，業據被告供明在卷，併依刑法第38條
    第1 項第2 款之規定，宣告沒收。
六、又中華民國96年罪犯減刑條例雖於96年7 月4 日制定公布，
    並自同年月16日施行，然本案被告之犯罪日期為97年4 月19
    日，係在該條例第2 條所規定之96年4 月24日以後，是本案
    核與減刑之要件不符，自不得減刑，末此指明。
據上論斷，應依刑事訴訟法273 條之1 第1 項、第299 條第1 項
前段，毒品危害防制條例第10條第1 項、第2 項、第18條第1 項
前段，刑法第11條前段、第47條第1 項、第38條第1 項第2 款、
第51條第5 款，判決如主文。
本案經檢察官郭季青到庭執行職務。
中    華    民    國    97    年    10    月    31    日
                  刑事第十七庭  法  官  鄧雅心
以上正本證明與原本無異。
如不服本判決應於送達後10日內向本院提出上訴狀。
                                書記官  王小芬
中    華    民    國    97    年    10    月    31    日
附錄本案論罪科刑法條
毒品危害防制條例第十條
施用第一級毒品者，處六月以上五年以下有期徒刑。
施用第二級毒品者，處三年以下有期徒刑。


司法院資訊處製作；財團法人民間司法改革基金會備份。
